【裁判字號】    99,易,795
【裁判日期】    990625
【裁判案由】    詐欺
【裁判全文】
臺灣高雄地方法院刑事判決               99年度易字第795號
公  訴  人  臺灣高雄地方法院檢察署檢察官
被      告  黃萬成
上列被告因詐欺案件，經檢察官提起公訴（99年度偵字第3919號
），本院判決如下：
    主  文
黃萬成幫助犯詐欺取財罪，累犯，處有期徒刑肆月，如易科罰金
，以新臺幣壹仟元折算壹日。
    事  實
一、黃萬成前於民國96年間，因公共危險案件，經法院判處有期
    徒刑3 月確定，於97年4 月8 日易科罰金執行完畢。詎仍不
    知悔改，其得預見將行動電話號碼提供他人使用，可能遭詐
    騙集團作為以電話詐欺被害人並指示被害人匯款進入詐騙集
    團所指定金融帳戶之用，藉以掩飾犯行，而逃避檢警人員之
    追緝，竟基於縱他人以其行動電話門號實施詐欺取財亦不違
    其本意之幫助犯意，於98年6 月3 日向位於高雄市○○路附
    近之統一超商股份有限公司申辦0000-000000 號行動電話門
    號後，隨即於98年6 月5 日，在不詳處所，將上開行動電話
    門號SIM 卡提供予真實姓名年籍不詳之人，幫助該人所屬詐
    騙集團以該電話作為詐騙被害人之聯絡電話，任由他人藉以
    遂行詐欺取財犯罪，使詐欺所得款項及犯罪行為不易追查。
    嗣上開詐欺集團成員取得黃萬成上開行動電話門號SIM 卡後
    ，即基於意圖為自己不法所有之犯意聯絡，於98年10月5 日
    下午3 時20分許前某時，以黃萬成申辦之上開行動電話門號
    撥打電話與李金澤，佯稱其友人亟需用錢云云，致李金澤陷
    於錯誤，先於98年10月5 日下午3 時20分許，匯款新臺幣（
    下同）10萬元至王建進所申辦之臺南永樂郵局帳號00000000
    0000 00 號帳戶內，復於98年10月7 日下午2 時50分許，各
    匯款20萬元至高惠卿所申辦之歸仁南保郵局帳號0000000000
    0000號及京城銀行歸仁分行帳號000000000000000 號帳戶內
    （王建進、高惠卿所涉幫助詐欺取財部分，均經臺灣臺南地
    方法院檢察署以98年度偵字第17248 號為不起訴處分確定）
    ，共計匯款50萬元，旋遭人提領一空。嗣李金澤察覺有異，
    始悉受騙。
二、案經臺南市警察局第二分局報請臺灣臺南地方法院檢察署呈
    請臺灣高等法院檢察署檢察長核轉臺灣高雄地方法院檢察署
    檢察官偵查起訴。
    理  由
一、按被告以外之人於審判外之陳述，雖不符刑事訴訟法第159
    條之1 至第159 條之4 之規定，而經當事人於審判程式同意
    作為證據，法院審酌該言詞陳述或書面陳述作成時之情況，
    認為適當者，亦得為證據；當事人、代理人或辯護人於法院
    調查證據時，知有刑事訴訟法第159 條第1 項不得為證據之
    情形，而未於言詞辯論終結前聲明異議者，視為有前項之同
    意，刑事訴訟法第159 條之5 定有明文。本件下列認定事實
    所引用之證據，均經本院依法踐行調查證據程式，公訴人及
    被告黃萬成俱不爭執各該證據之證據能力，且迄至本院言詞
    辯論終結前，未就上開證據之證據能力聲明異議，復查無依
    法應排除其證據能力之情形，本院審酌上開證據之形式及取
    得過程並無瑕疵、與待證事實具有關連性等情況，認為適當
    ，揆諸前揭規定，認上開證據俱有證據能力，均得為本案之
    證據。
二、訊據被告黃萬成固坦承上開0000-000000 號行動電話門號為
    其所申辦，及被害人李金澤於前揭時間遭人詐騙而分別將款
    項匯入第三人王建進、高惠卿前述帳戶內等事實，惟矢口否
    認有何幫助詐欺之犯行，辯稱：伊申辦上開門號後2 日，與
    人喝酒，喝完後發現手機連同門號不見，伊有打電話到左營
    區的遠傳門市掛失，電信公司也有同意掛失並停話，伊沒有
    將上開門號交給別人使用云云。經查：
(一)上開0000-000000 號行動電話門號為被告於98年6 月3 日向
    統一超商股份有限公司所申辦乙節，業據被告自承在卷，復
    有統一超商股份有限公司查詢單、預付卡門號申請書影本、
    通聯調閱查詢單各1 份在卷可稽（見臺南市警察局第二分局
    南市警二刑字第09842263070 號卷《下稱臺南警卷》第23至
    24頁、臺灣高雄地方法院檢察署99年度偵字第3919號卷《下
    稱高雄偵卷》第7 至8 頁），堪可認定。而被害人李金澤於
    前揭時間遭真實姓名年籍不詳之詐騙集團成員，以上開詐術
    詐騙，致陷於錯誤，而於98年10月5 日下午3 時20分許匯款
    10萬元至王建進所申辦之上開臺南永樂郵局帳戶內，復於98
    年10月7 日下午2 時50分許，各匯款20萬元至高惠卿所申辦
    之上開歸仁南保郵局及京城銀行歸仁分行帳戶內，且均遭人
    提領一空等情，除為被告所不爭執外，並據被害人李金澤指
    述、第三人王建進、高惠卿陳述綦詳（見臺南警卷第1 至9
    頁、臺灣臺南地方法院檢察署98年度核交字第5071號卷第40
    至45頁），復有第三人王建進所申辦之上開臺南永樂郵局帳
    戶之郵政存簿儲金立帳申請書影本、查詢帳戶最近交易資料
    影本各1 份、第三人高惠卿所申辦之上開歸仁南保郵局帳戶
    之郵政存簿儲金立帳申請書影本、查詢帳戶最近交易資料影
    本、京城銀行歸仁分行帳戶之印鑑卡及個人資料影本、交易
    明細影本各1 份、被害人李金澤提出之中國信託商業銀行匯
    款申請書影本2 紙、兆豐國際商業銀行國內匯款申請書影本
    1 紙、被害人李金澤持用門號與被告申辦之上開門號間通聯
    紀錄1 份附卷可參（見臺南警卷第16至22、25至26頁），堪
    認被告上開行動電話門號確遭詐騙集團作為詐騙被害人李金
    澤之犯罪工具無疑。
(二)被告固辯稱：上開行動電話門號連同行動電話一併於申辦後
    2 日遺失，伊有向電信公司掛失云云，惟上開行動電話門號
    自98年6 月3 日開通時起至99年3 月3 日止，期間並無任何
    掛失紀錄乙節，有統一超商股份有限公司查詢單1 紙在卷可
    稽（見高雄偵卷第7 頁），則被告辯稱：有向電信公司掛失
    停話云云，顯與事實不符。又被告自承：伊申辦上開0000-0
    00000 號門號當時有另一支0981開頭的月租型門號可以使用
    ，因為伊找到臨時工的工作，且當時有支空機沒有門號，為
    了聯絡方便，所以才又另外去申辦上開0000-000000 號的預
    付卡門號使用等語（見本院99年度易字第795 號卷《下稱易
    字卷》第33頁），倘被告此部分所述屬實，則上開0000-000
    000 號門號對被告而言，乃有一定之用途，然被告於98年6
    月5 日發現該門號連同行動電話一併遺失後，直至被害人李
    金澤於98年10月5 日接獲詐騙電話時止，常達4 月之期間內
    ，被告竟未為任何處置，既未向電信公司申請掛失停話，綜
    觀全卷，亦無被告報警處理之證據，亦與常情不符，堪認被
    告辯稱：該門號係遺失，並未交給別人使用云云，應屬事後
    卸責之詞，不足採信。
(三)按行動電話門號通常專屬個人使用，具有強烈之屬人性格，
    且現今行動電話甚為普及，任何人皆可自行前往電信機構申
    請行動電話之門號，並無特別之窒礙，一般民眾皆得輕易申
    請1 個甚或數個門號使用，故一旦有人刻意收集他人行動電
    話門號使用，依一般常識，極易判斷係隱身幕後之人為規避
    偵查機關循線追查之考慮而為，自可產生與不法犯罪目的相
    關之合理懷疑，並可預見將自己申請之行動電話SIM 卡提供
    他人使用，可能因此幫助他人從事犯罪行為，致使被害人及
    警方追查無門。參以坊間報章雜誌及新聞媒體，對於以簡訊
    、電話等方式通知中獎或如退稅、輕鬆借款等其他類似之不
    法詐騙方法及詐騙集團經常使用他人之行動電話門號，以隱
    匿其詐欺取財犯罪之不法行徑，規避檢警等執法人員之查緝
    ，類此在社會上層出不窮之案件，亦迭經報導及再三批露，
    被告為52年11月出生之人，有其年籍資料在卷可參，其於案
    發時乃年滿45歲之具有正常辨識能力之成年人，應已有相當
    之社會歷練，衡情，應當可預見詐騙集團收集之行動電話門
    號SIM 卡，可能被利用為與財產犯罪有關之工具，仍將上開
    0000-000000 號行動電話門號SIM 卡交予他人，顯係有意提
    供該門號供人使用，就他人將持該門號向被害人詐取財物之
    結果應有所認識，且對此事實之發生尚不違反其本意，被告
    自有幫助詐欺取財之不確定故意至明。
(四)綜上所陳，被告提供上開行動電話門號SIM 卡予他人使用，
    既可預見該等正犯係為掩飾或隱匿詐欺行為之用，且被害人
    確因遭詐欺而受有損害，已如前述，足認被告確有幫助他人
    實施詐欺取財之行為及不確定故意存在，其所辯各節，難以
    採信，本件事證明確，被告犯行洵堪認定，應予依法論科。
三、按刑法上之幫助犯，係對於犯罪與正犯有共同之認識，而以
    幫助之意思，對於正犯資以助力，而未參與實施犯罪之行為
    者而言（最高法院75年度臺上字第1509號、88年度臺上字第
    1270號判決意旨參照）。是如未參與實施犯罪構成要件之行
    為，且係出於幫助之意思提供助力，即屬幫助犯，而非共同
    正犯。查本件被告提供上開行動電話門號SIM 卡予真實姓名
    年籍不詳之詐欺集團成員，作為該集團實行詐欺取財之犯罪
    工具，固使得不法份子得以遂行詐欺取財之犯行，然被告單
    純提供門號予他人使用之行為，並不等同於向被害人施以欺
    罔之詐術行為，亦無證據證明被告有參與詐欺取財犯行之構
    成要件行為，或與實行詐欺取財犯行之人有犯意聯絡，僅係
    對於該實行詐欺取財犯行之人資以助力，衡諸前揭說明，均
    應論以幫助犯。是核被告所為，係犯刑法第30條第1 項、第
    339 條第1 項之幫助詐欺取財罪，爰依刑法第30條第2 項規
    定，按正犯之刑減輕之。被告以一提供行動電話門號之幫助
    行為，幫助詐欺集團成員前後詐取被害人李金澤財物共2 次
    ，係一行為觸犯數幫助詐欺取財之罪名，為同種想像競合犯
    ，僅論以一罪。被告前於96年間，因公共危險案件，經法院
    判處有期徒刑3 月確定，於97年4 月8 日易科罰金執行完畢
    等情，有臺灣高等法院被告前案紀錄表、臺灣新竹地方法院
    檢察署99年5 月24日竹檢國執制97執208 字第14576 號函各
    1 份在卷可按（見易字卷第7 至12、23頁），被告受徒刑之
    執行完畢，5 年以內故意再犯本件有期徒刑以上之罪，為累
    犯，應依刑法第47條第1 項規定，加重其刑。因被告同時有
    前揭加重其刑、減輕其刑之事由，依法先加後減之。爰審酌
    被告提供行動電話門號SIM 卡供不法份子作為犯罪工具，助
    長犯罪歪風，不僅破壞社會治安及妨害金融秩序，並增加國
    家查緝犯罪及被害人尋求救濟之困難，所為實不足取，且被
    告犯後未坦承犯行，迄未賠償被害人之損失，態度非佳，並
    考量其犯罪之動機、目的、手段、所生危害等一切情狀，量
    處如主文所示之刑，且審酌本件犯罪情節及被告之智識、教
    育程度等情，諭知易科罰金之折算標準，以資懲儆。至被告
    申辦之上開行動電話門號SIM 卡，固係供犯罪所用之物，惟
    其既已交付前述詐欺集團成員使用，則已非被告所有，亦未
    經扣案，且非義務沒收之物，爰不另為沒收之諭知，附此敘
    明。
據上論斷，應依刑事訴訟法第299 條第1 項前段，刑法第339 條
第1 項、第30條第1 項前段、第2 項、第47條第1 項、第55條、
第41條第1 項前段，刑法施行法第1 條之1 ，判決如主文。
本案經檢察官陳俊秀到庭執行職務。
中    華    民    國    99    年    6     月    25    日
                  刑事第十七庭  審判長法  官  陳建和
                                      法  官  余銘軒
                                      法  官  毛妍懿
以上正本證明與原本無異。
如不服本判決應於收受送達後10日內向本院提出上訴書狀，並應
敘述具體理由；如未敘述上訴理由者，應於上訴期間屆滿後20日
內向本院補提理由書（均須按他造當事人之人數附繕本）「切勿
逕送上級法院」。
中    華    民    國    99    年    6     月    28    日
                                      書記官  林晏光
附錄本案論罪科刑法條：
中華民國刑法第30條
（幫助犯及其處罰）
幫助他人實行犯罪行為者，為幫助犯。雖他人不知幫助之情者，
亦同。
幫助犯之處罰，得按正犯之刑減輕之。
中華民國刑法第339條第1項
（普通詐欺罪）
意圖為自己或第三人不法之所有，以詐術使人將本人或第三人之
物交付者，處5 年以下有期徒刑、拘役或科或併科1 千元以下罰
金。

司法院資訊處製作；財團法人民間司法改革基金會備份。
